臺灣南投地方法院民事裁定
110年度法字第15號
聲  請  人  李舜如  
上列聲請人聲請變更財團法人宏觀文教基金會捐助章程，本院裁
定如下：
    主  文
財團法人宏觀文教基金會捐助章程第三條、第五條、第六條、第
七條、第八條、第九條、第十條、第十一條、第十二條、第十三
條、第十五條，准予變更如附表之修正條文欄所示。
其餘聲請駁回。
程序費用新臺幣壹仟元由聲請人負擔。
    理  由
一、按財團之組織及其管理方法，由捐助人以捐助章程或遺囑定
    之；捐助章程或遺囑所定之組織不完全，或重要之管理方法
    不具備者，法院得因主管機關、檢察官或利害關係人之聲請
    ，為必要之處分；又為維持財團之目的或保存其財產，法院
    得因捐助人、董事、主管機關、檢察官或利害關係人之聲請
    ，變更其組織，民法第62條、第63條分別定有明文。從而，
    依民法第62條規定聲請法院就捐助章程為必要之處分者，以
    財團之組織不完全，或重要之管理方法不具備為要件；依民
    法第63條規定為聲請者，係為維持財團之目的或保存其財產
    ，而聲請變更財團之組織。而所謂「財團之組織不完全」者
    ，例如財團內部之董事會或監察人之組織不完全者是；所謂
    「重要之管理方法者」，例如董監事之任免方式、董事會執
    行事務之決議方法及財團財產之管理方法等是，如不屬於上
    述事項之章程變更，則祇需取得目的事業主管機關之許可，
    即可聲請該管法院辦理變更登記。故財團法人辦理章程變更
    事宜時，應依上述規定，或祇需取得目的事業主管機關之許
    可，或向法院聲請為必要之處分或變更其組織之裁定，因其
    事項之不同，而為不同之聲請程序（最高法院85年度台抗字
    第320號裁定意旨參照）。
二、聲請意旨略以：聲請人為財團法人宏觀文教基金會之董事長
    ，該財團法人於民國84年7月5日經南投縣政府許可設立，並
    經本院於同年10月6日核准發給法人登記證書，且曾於108年
    11月21日核准變更登記。因應財團法人法及南投縣政府文化
    局之指導，遂於110年8月7日經第九屆第三次董事會決議通
    過修訂捐助章程如附表修正條文欄所示共17條，爰依民法第
    62條、第63條之規定，請求裁定准為變更章程。
三、經查：
  ㈠聲請人主張之上揭事實，業據其提出財團法人宏觀文教基金
    會法人登記證書、110年8月7日第九屆第三次董事會會議紀
    錄暨新、舊捐助章程條文、捐助章程修正對照表等影本各1 
    份為證，自堪信為真實。而本院依非訟事件法規定，將財團
    法人宏觀文教基金會捐助章程條文修正對照表徵詢主管機關
    南投縣政府之意見，南投縣政府函復已於110年9月14日府授
    文推字第1100203283號函查核變更章程事宜並已驗印，上開
    變更章程乙案，該府無意見等語，此有南投縣政府110年10
    月14日以府授文推字第1100233139號函在卷可參。
  ㈡本院參酌聲請人係利害關係人，其聲請准予變更財團法人宏 
    觀文教基金會之捐助章程如附表之修正條文欄所示第3條、
    第5條、第6條、第7條、第8條、第9條、第10條、第11條、
    第12條、第13條、第15條，此部分條文之變更，或屬完備財
    團之組織及其重要管理方法，或為維持財團之目的及保存其
    財產，與該財團法人設立之目的及財團法人法之立法精神並
    無違背，且與民法有關法人之規定亦無牴觸，其聲請變更章
    程，尚無不合，應予准許。
　㈢至聲請人聲請准予變更財團法人宏觀文教基金會之捐助章程
    如附表之修正條文欄所示其餘條文部分，第1條係明定捐助
    章程法源及名稱，第2條係明定法人目的及業務項目，第4條
    係明定法人主、分事務所及增列分事務所與地址，第14條係
    文字用語修正及變更登記事項說明，第16條係明定章程不足
    悉依財團法人法、民法及相關法令規定辦理，第17條係明定
    章程通過及修正之施行程序。則核上開條文之變更，均難認
    與該財團法人「組織不完全」、「重要管理方法不具備」、
    「維持財團之目的或保存其財產」有關。是聲請人此部分之
    聲請，均與民法第62條、第63條規定之要件不符，揆諸首揭
    說明，僅需取得目的事業主管機關之許可，即可聲請該管法
    院辦理變更登記，而無需聲請法院為必要之處分或變更其組
    織裁定之必要。故聲請人此部分之聲請，於法不合，應駁回
    之。
四、依非訟事件法第21條第1項前段、第24條第1項，裁定如主文
    。
中　　華　　民　　國　　110 　年　　11　　月　　18　　日
                  民事第二庭  法　官　徐奇川
以上正本係照原本作成。
如對本裁定抗告，須於裁定送達後10日內向本院提出抗告狀，並
繳納抗告費新臺幣1,000元。
中　　華　　民　　國　　110 　年　　11　　月　　18　　日
                              書記官　黃子真
附表：

修正條文 現行條文 備註 第一條　本財團法人依照財團法人法、民法及有關法令規定組織之，定名為「財團法人宏觀文教基金會」（以下簡稱本會）。 第一條：本基金會依據民法暨教育部文教財團法人監督準則組織之，定名為「財團法人宏觀文教基金會」（以下簡稱本會）。  第二條　本會以致力提昇教育品質及社會文化水準、豐富國人生活內涵，依法辦理公益活動為目的，依有關法令規定辦理下列業務： 一、配合政府辦理各項政令宣導，提昇國民生活素質。 二、倡導人文精神，推動健康休閒生活方式與休閒旅遊活動。 三、辦理學術、宗教及藝術文化等交流活動，充實國民精神內涵。 四、激發社區意識，辦理社區大學教育、老人教育、家庭及婦女教育及辦理社區文化、藝術相關之活動。 五、出版、印行文教相關刊物、媒體。 六、辦理農、漁、牧行業教育與訓練，並協助推廣鄉土特產精緻化、經濟化。 七、辦理教育(含幼兒教育)相關訓練、輔導、研習、進修、參訪等活動，推廣新知，提昇教育品質，並辦理非營利幼兒園經營管理業務。 八、辦理輔導藝文產業創新育成工作，促進文化藝術創意事業的發展。 九、辦理社會福利工作及其他有關文化、教育相關事項。 十、其他符合本會設立目的之相關公益性文化藝術活動。 第二條：本會以致力提昇教育品質及社會文化水準、豐富國人生活內涵，依法辦理公益活動為宗旨，業務分項如下： (一)配合政府辦理各項政令宣導，提昇國民生活素質。 (二)倡導人文精神，推動健康休閒生活方式與休閒旅遊活動。 (三)辦理學術、宗教及藝術文化等交流活動，充實國民精神內涵。 (四)激發社區意識，辦理社區大學教育、老人教育、家庭及婦女教育及辦理社區文化、藝術相關之活動。 （五）出版、印行文教相關刊物、媒體。 （六）辦理農、漁、牧行業教育與訓練，並協助推廣鄉土特產精緻化、經濟化。 （七）辦理教育(含幼兒教育)相關訓練、輔導、研習、進修、參訪等活動，推廣新知，提昇教育品質，並辦理非營利幼兒園經營管理業務。 （八）辦理輔導藝文產業創新育成工作，促進文化藝術創意事業的發展。 （九）辦理社會福利工作及其他有關文化、教育相關事項。  第三條　本會設立基金共新臺幣貳佰萬元整（包括現金貳佰萬元、股票0元、及不動產0元），由甲○○等人捐助。俟本會依法完成財團法人登記後，得繼續接受捐贈。     前項捐助財產之保管運用方法依財團法人法相關規定辦理。 第三條：本會設立基金共新台幣貳佰萬元整，由甲○○等人捐助，俟本會完成財團法人登記後，得繼續接受捐助。  第四條　本會主事務所設於南投縣○○市○○○路000號，並得視業務需要，經南投縣政府許可後，於國內、外設置分事務所。     本會分事務所設於台中市○區○○○○街○○○號三樓之一。 第四條：本會會址設於南投縣○○市○○○路000號。  第五條　本會設董事會管理之，董事會職權如下： 一、經費之籌措與財產之管理及運用。 二、董事之改選及解任 。 三、董事長之推選及解任。 四、內部組織之訂定及管理。 五、工作計畫之研訂及推動。 六、年度預算及決算之審定。 七、捐助章程變更之擬議。 八、不動產處分或設定負擔之擬議。 九、合併之擬議。 十、其他捐助章程規定事項之擬議或決議。 第五條：本會設董事會管理之，董事會職權如下： （一）基金之籌集、管理及運用。 （二）業務計劃之制定及推行。 （三）內部組織之制定及管理。 （四）獎助案件的處理與有關辦法之訂定。 （五）年度收支預算及決算之審定。 （六）董事之改選（聘）。 （七）其他重要事項之處理。  第六條　本會董事會由董事七人組成。第一屆董事由原捐助人選聘之，第二屆以後董事由前一屆董事會選聘之。董事均為無給職。     本會董事，其總人數五分之一以上應具有與設立目的相關之專長或工作經驗。     本會董事相互間有配偶或三親等內親屬之關係者，不得超過總人數三分之一。 第六條：本會董事會由董事七人組成。第一屆董事由原捐助人選聘之，第二屆以後董事由前一屆董事會選聘之。董事均為無給職。  第七條　本會董事任期每屆四年（不得逾四年），連選得連任，但期滿連任之董事，不得逾改選董事總人數五分之四。董事在任期中因故出缺，董事會得另行改選適當人員補足原任期。     每屆董事任期屆滿前二個月，董事會應召集會議，改選聘下屆董事。新舊任董事，應按期辦理交接。 第七條：本會董事任期每屆三年，連選得連任，董事在任期中因故缺席，董事會得另行選聘適當人員補足原任期。每屆董事任期屆滿前二個月，董事會應召集會議，改選聘下屆董事。新舊任董事，並按期辦理交接。  第八條　本會董事互選一人為董事長，對內為董事會主席，對外代表本會。董事長請假、因故或依法不能行使職權時，由副董事長代理之；無副董事長或副董事長亦請假、因故或依法不能行使職權時，由董事長指定董事一人代理之；董事長未指定或無法指定代理人者，由董事互推一人代理之。     本會董事會由董事長召集，每半年至少開會一次。董事應親自出席會議，不能出席時，得以書面委託其他董事代理出席。     前項受託代理出席之董事，以受一人委託為限，且其人數不得逾董事總人數三分之一。     董事長未依規定召集會議，經現任董事總人數三分之一以上以書面提出會議目的及召集理由，請求召集董事會議時，董事長應自受請求後十日內召集之。屆期不為召集之通知，得由請求之董事報經南投縣政府許可，自行召集之。     董事會開會時，如以視訊會議為之，其董事以視訊參與會議者，視為親自出席。 第八條：本會董事互選一人為董事長，綜理會務，對外代表本會。  第九條　有下列情事之一者，不得充任本會董事長、代理董事長，其已充任者，當然解任，並由南投縣政府通知法院為登記： 一、曾犯組織犯罪防制條例規定之罪，經有罪判決確定，尚未執行、執行未畢、執行完畢或赦免後未滿二年。但受緩刑宣告者，不在此限。 二、曾犯詐欺、背信、侵占或貪污罪，經判處有期徒刑一年以上之刑確定，尚未執行、執行未畢、執行完畢或赦免後未滿二年。但受緩刑宣告者，不在此限。 三、使用票據經拒絕往來尚未期滿。 四、受破產宣告或依消費者債務清理條例經裁定開始清算程序，尚未復權。 五、受監護或輔助宣告，尚未撤銷。    有前項第五款情事者，不得充任本會董事，其已充任者，當然解任，並由南投縣政府通知法院為登記。  本條新增。 第十條　董事會議由董事長召集之並任主席，須有過半數董事出席始得開會。對於議案之表決，以出席董事過半數同意行之。但下列重要事項之決議應有三分之二以上董事之出席，以出席董事過半數之同意並經南投縣政府許可後行之： 一、章程變更之擬議。 二、基金之動用。 三、以基金填補短絀。 四、不動產之處分或設定負擔。 五、董事之選任及解任。 六、其他經南投縣政府指定之事項。     本會經董事會全體董事四分之三以上出席，出席董事三分之二以上決議，並經南投縣政府許可後，得與其他財團法人合併。     第一項及前項之議案，應於會議十日前，將議程通知全體董事及南投縣政府，並不得以臨時動議提出。     第一項第一款如涉民法第六十二條或第六十三條情形者，應向法院聲請必要之處分。 第九條：本會董事會每年至少開會兩次，必要時得召集臨時會議。會議由董事長召集之並任主席，須有過半數董事出席始得開會。 對於議案之表決，以出席董事過半數同意，並經主管機關准許後行之。但下列重要事項之決議應有三分之二以上董事之出席，以董事總額過半數之同意行之。 （一）章程變更之擬議，如有民法第六十二、六十三條情形並應經法院為必要處分。 （二）不動產處分之擬議。 （三）解散之擬議。 召開董事會之前十日，應將開會通知連同議案送達各董事，並依規定報請主管機關派員列席指導。會後並將董事會會議記錄呈報主管機關核備。 條次變更。  第十一條　本會以每年一月一日至十二月三十一日為業務及會計年度。     本會應於每年年度開始後一個月內，將當年度工作計畫及經費預算，經董事會審定後報南投縣政府備查；每年結束後五個月內，將其前一年度工作報告及財務報表、財產清冊，經董事會審定後報南投縣政府備查。工作計畫及經費預算與洗錢或資恐高風險國家或地區有關者，並應檢附風險評估報告。     本會應主動公開以下資訊： 一、前二項經主管機關備查之資料，主管機關備查後一個月內公開之。 二、前一年度之接受補助、捐贈名單清冊及支付獎助、捐贈名單清冊，且僅公開其補助、捐贈者及受獎助、捐贈者之姓名或名稱及補（獎）助、捐贈金額。但補助、捐贈者或受獎助、捐贈者事先以書面表示反對，或公開將妨礙或嚴重影響本會運作，且經南投縣政府同意者，不公開之。 第十條：本會以每年一月一日至十二月三十一日為業務及會計年度，每年一月底以前，董事會應審定下列事項，函報主管機關核備。 （一）上年度業務報告及經費收支決算。 （二）本年度業務計畫及經費收支預算。 （三）財產清冊（含年度捐助人名冊及有關憑證影本）。 條次變更。  第十一條：本會辦理本年度業務計畫以外之工作，需符合本章程第二條之規定，並須事先函報主管機關核備。 本條刪除。  第十二條：本會為適應業務需要，得設各種委員會，委員由董事會聘任，並報主管機關核備。 本條刪除。  第十三條：本會置執行長一人，由董事長提名，經董事會通過後聘任之。 本條刪除。 第十二條　本會應依設立宗旨及目的舉辦各種公益業務，對其捐助財產、孳息及其他各項所得，不得有分配盈餘之行為。其辦理獎助或捐贈業務者，須符合本章程第二條所定業務項目為限，並應符合普遍性及公平性原則。 第十四條：本會辦理各項業務所需經費，以支用基金孳息及法人成立後所得捐助為原則，非經董事會之決議、主管機關之許可，不得處分原有基金、不動產，及法人成立後列入基金之捐助。 條次變更。 第十三條  本會財產之保管及運用，應以法人名義為之，並受南投縣政府之監督；其資金不得寄託或借貸與董事、其他個人或非金融機構。 前項規定財產之保管及運用方法如下： 一、存放金融機構。 二、購買公債、國庫券、中央銀行儲蓄券、金融債券、可轉讓之銀行定期存單、銀行承兌匯票、銀行或票券金融公司保證發行之商業本票。 三、購置業務所需之動產及不動產。 四、本於安全可靠之原則，購買公開發行之有擔保公司債、國內證券投資信託公司發行之固定收益型之受益憑證。 五、於財團法人財產總額百分之五範圍內購買股票，且對單一公司持股比率不得逾該公司資本額百分之五。 六、南投縣政府依財團法人法第十九條第三項第六款授權訂定，本於安全可靠之原則所為其他有助於增加財源之投資項目與額度。  本條新增。 第十四條　本會設立許可事項如有變更，應自收受南投縣政府許可文件後十五日內，向該管法院聲請變更登記，於取得換發之法人登記證書後十五日內，將該證書影本送南投縣政府備查。 第十五條：本會由於業務需要或其他因素，變更董事、財產及其他重要事項，均需經董事會通過，函報主管機關許可，並向法院辦理變更登記。 條次變更。 第十五條  本會經董事會依捐助章程決議解散、經南投縣政府撤銷、廢止許可或經該管法院宣告解散者，應依民法及非訟事件法等相關規定辦理解散及清算終結登記。     前項清算後賸餘財產，不得歸屬於自然人或營利團體，應歸屬主管機關指定之機關或團體，主管機關若未指定，則歸屬本會主事務所所在地之地方自治團體。 第十六條：本會係永久性質，如因故解散時，依法解散之賸餘財產，不得歸屬於任何個人或私人團體，應歸屬於所在地方之地方政府或地方自治機關。 條次變更。 第十六條　本章程訂於中華民國八十四年六月十八日，如有未盡事宜，悉依財團法人法、民法及有關法令規定辦理。 第十七條：本章程訂定於民國八十四年六月十八日，如有未盡事宜，悉依有關法令規定辦理。 條次變更。 第十七條　本章程經董事會通過，報南投縣政府許可，並經該管法院登記後施行；修正時，亦同。  本條新增。